最高法院刑事判決　　　　　　　　　　　　　　　九十一年度台上字第五六六二號
　　上　訴　人　甲○○
右上訴人因強盜等罪案件，不服台灣高等法院高雄分院中華民國九十一年六月二十四
日第二審更審判決（九十一年度上更(一)字第三八號，起訴案號：台灣高雄地方法院檢
察署八十九年度偵字第一八六七五號），提起上訴，本院判決如左：
    主  文
上訴駁回。
    理  由
按刑事訴訟法第三百七十七條規定，上訴於第三審法院，非以判決違背法令為理由，
不得為之。是提起第三審上訴，應以原判決違背法令為理由，係屬法定要件。如果上
訴理由狀並未依據卷內訴訟資料，具體指摘原判決不適用何種法則或如何適用不當，
或所指摘原判決違法情事，顯與法律規定得為第三審上訴理由之違法情形，不相適合
時，均應認其上訴為違背法律上之程式，予以駁回。本件上訴人甲○○上訴意旨略稱
：(一)原判決事實欄載明：警方於民國八十九年十二月十六日十七時五十分許，在上訴
人住處查獲原判決附表（下稱附表）二編號一、二、三所示之改造手槍三支、編號四
所示未具殺傷力之改造子彈五顆，編號五所示之槍枝及子彈主要零件……等語。但理
由中則明：上訴人於八十九年十月十六日第二次被查獲之手槍、子彈等物。……於
八十九年二月十六日所扣案之改造子彈五顆，其事實認定與理由說明相互齟齬，自非
適法。(二)原判決理由欄載明「底火十五個係玩具槍底火片，但附表二編號十一則載明
底火六十五粒應予沒收，併有理由矛盾之違法。(三)陳英健之車輛阻擋上訴人去路，經
按喇叭警示無效後，一時氣憤，乃開走陳英健之座車，隨後即棄置於四、五公里外之
高雄市○○區○○路三五０號南誌汽車保養場附近之空地上，上訴人絕無不法所有之
意圖，否則豈有得手後，即予丟棄之理，又車上之物品係放置於右前座，上訴人於開
走陳英健之汽車時，並不知車上置有皮包等物品，其事後取去該等物品，尚不該當於
強盜罪。(四)原判決比較行為時有效之懲治盜匪條例與修正後刑法第三百三十條第一項
，予以比較而適用有利於上訴人之修正後刑法第三百三十條第一項為論罪之依據，但
漏引刑法第二條條文，併有可議云云。原判決認定上訴人於八十一年間因肅清煙毒條
例案件，經台灣台中地方法院判處有期徒刑三年確定，於八十四年九月八日縮短刑期
期滿執行完畢，猶不知悔改，明知手槍、子彈均屬政府管制之物非經許可不得非法製
造，竟基於製造可發射子彈具有殺傷力手槍及子彈之犯意，於八十九年五月間起（起
訴書誤繕為四月份），陸續前往台中市第一廣場，向一年約四十歲之不詳姓名男子，
以新台幣（下同）二百元至六千元不等之代價，購得仿真槍之玩具手槍及改造槍彈之
主要零件、材料，攜回其台中縣沙鹿鎮○○鎮○○路一一六號之住處，未經許可，先
將所購得之仿九０手槍製造之玩具手槍四支，以換裝車通之金屬槍管等方式加以改造
，其中一支改造完成具有殺傷力，另一支手槍雖改造完成，惟因滑套破壞致未具殺傷
力，另外二支則尚未改造完成；又接續將所購得仿貝瑞塔廠半自動手槍製造之玩具槍
（ＦＳ｜九七０八型）、仿ＣＯＬＴ廠半自動四五手槍製造之金屬玩具槍及仿奧地利
ＧＬＯＣＫ廠半自動手槍製造之玩具槍各一支，分別以換裝車通之金屬槍管及金屬撞
針組合等方式，使之有殺傷力；並於改造手槍時，將金屬彈殼以電鑽鑽孔內填火藥，
加裝直徑約九ＭＭ金屬彈頭之方式改造子彈，共計改造後具有殺傷力之子彈八顆（其
中上訴人改造完畢後試射二顆，於後述強盜案件中發射二顆，其餘四顆送鑑定時由鑑
定機關加以試射）、無殺傷力之子彈六顆（其中送鑑定時共計試射三顆）及改造子彈
半成品四十九顆。嗣因友人綽號「阿旺」之成年男子曾借款與高雄市小港區某不詳姓
名之人，無法索回，乃邀上訴人同赴高雄索債，並應允若索回債務，予以酬謝，二人
乃攜帶上開具有殺傷力之改造仿九０手槍及子彈三顆於八十九年七月二十一日二時許
，由上訴人駕駛ＮＳ｜０四六一號自小客車同往索債，途經高雄市三民區○○○路二
一五號旁時，先竊取黃清宗所有之ＸＳ｜二二九五號車牌二面（竊盜部分經判處有期
徒刑八月確定），懸掛於上訴人所駕前述小客車上，於八十九年七月二十二日十一時
許，行經高雄市○鎮區○○路與明正東巷口以東一百二十公尺（起訴書誤繕為二百公
尺）處之右側機車道，見陳英健駕駛Ｄ八｜八七二一號自小客車（係其女友陳文萍之
母所有而由陳文萍使用）搭載陳文萍阻擋於其前方去路，上訴人按喇叭警示無效後，
心生不滿，竟駕車加以攔阻，另與「阿旺」共同基於意圖為自己不法所有之犯意聯絡
，以持上開所攜帶之足以傷人身體可供凶器使用之改造手槍指向陳英健，命陳英健及
陳文萍二人下車，並以對空鳴二槍之脅迫方式，命陳英健及陳文萍趴下，使陳英健及
陳文萍均不能抗拒後，將陳英健所駕之前述自小客車駕駛離去，並取走陳文萍所有置
於車內右前踏板處之皮包一個，內有身分證壹枚、駕駛執照壹枚、行車執照壹張、富
邦銀行信用卡壹張、荷蘭銀行信用卡壹張、ＳＯＧＯ信用卡壹張、第一銀行提款卡壹
張及中國信託商業銀行提款卡壹張，現金三千四百元（起訴書誤繕為二千四百元）及
陳文萍所有置於車內駕駛台上之行動電話一支（京磁牌TG二００型銀天使），「阿旺
」則駕駛ＮＳ｜０四六一號自小客車離去。嗣上訴人惟恐遭警查緝，乃將Ｄ八｜八七
二一號自小客車棄置於四、五公里外之高雄市○○區○○路三五０號南誌汽車保養廠
附近空地（車輛則在案發後經警尋獲通知陳文萍領回），劫得之現金花用完畢，皮包
及其他證件則予以丟棄，行動電話則交與不知情之妻子林靜慧使用。嗣於八十九年八
月十五日十七時許，經警循行動電話之使用情形查出林靜慧，並起獲該行動電話（已
據陳文萍領回），復於八十九年八月十八日十時許，在上訴人住處查扣其所有如附表
一編號九、十、十一、十二等用以改造上開槍彈用之物，在ＮＳ｜０四六一號自小客
車內查扣如附表一編號一、二之改造手槍二支、編號三改造手槍半成品二支、編號四
槍管三支、附表一編號五、六所示改造子彈成品五顆（鑑定時全部加以試射，其中僅
一顆無殺傷力，其餘均具殺傷力）及半成品共二十二顆（彈殼），編號七、八之彈匣
二個（起訴書誤繕為六個）及火藥一瓶；又於八十九年十二月十六日十七時五十分許
，在上訴人之住處查獲如附表二編號一、二、三所示之改造有殺傷力之改造手槍三支
、編號四所示未具殺傷力之改造子彈五顆（送鑑定時試射二顆）、編號五（僅彈頭四
顆及彈殼一顆部分）、六、七、八、九、十二（七十八粒有火藥部分）所示之槍枝及
子彈主要零件、及如附表二所示其所有供改造槍枝及子彈所用或預備之物（含編號五
之彈殼零組件二十二顆）等情，係依憑上訴人於警訊中供承改造槍、彈，於審理中供
明以開槍脅迫之方式，強行開走被害人陳英健之車輛，核與被害人陳英健、陳文萍指
訴情節相符，並有贓物領據、扣案之槍、彈、槍彈半製品、彈匣、火藥、改造工具及
內政部警政署刑事警察局鑑驗通知書等證據，資以證明上訴人有未經許可，製造其他
可發射子彈具有殺傷力之手槍、強盜之事實，因而撤銷第一審關於未經許可，製造其
他可發射子彈具有殺傷力之手槍及強盜罪部分之判決，改判仍論處上訴人未經許可，
製造其他可發射子彈具有殺傷力之手槍罪刑（累犯），又共同意圖為自己不法之所有
，帶凶器，以脅迫至使不能抗拒，而取他人之物罪刑（累犯），已明其所憑之證
據及認定之理由，並以上訴人所辯；其係將購得之玩具模型零件加以換裝組合，並非
製造槍、彈，及其開走陳英健之座車，旨在教訓被害人，並無強盜之意圖云云，如何
不足採信，於理由中詳加說明與指駁，從形式上觀察，並無違背法令之情形存在。次
按(一)警方先後於八十九年八月十八日及同年十二月十六日在上訴人之住處查獲槍、彈
、零件及改造工具，此有搜索扣押證明筆錄收據二紙可證（見一四一七一號警卷第十
三頁、二０五二九號偵查卷第十三頁），原判決於事實欄亦載明上情無誤，則其於理
由欄明：上訴人於八十九年十月十六日第二次被警查獲之手槍、子彈等物，及於八
十九年二月十六日查扣之改造子彈五顆……等語（見原判決第七頁第九行、第八頁第
二行），應均係八十九年十二月十六日之筆誤。又警方於八十九年十二月十六日查扣
之底火計有六十五粒（見二０五二九號偵查卷第十三頁），附表二編號十一及主文欄
均載明底火之數量為六十五粒，應予沒收，則理由中所載底火十五粒，亦係六十五粒
之筆誤，此等筆誤既不影響於事實之認定及判決之結果，自不得指為違法。(二)上訴人
於偵查中自承其以改造之槍、彈犯高雄之強盜案（見二０五二九號偵查卷第二三頁）
，被害人陳英健於審理中直陳：「我車輛遭攔截後直覺是搶劫，我下車後就拿出皮包
，但對方不理會我」，陳文萍亦指陳：「當時我是坐在車上，他就敲車門，叫我們下
車，趴在路旁，我沒有趴下，因為那是我的車，我一直爭執說為何搶我的車，被告（
即上訴人）開了一槍，就開車門上車，我就扳住車門阻止，被告又補開一槍，我就放
手了」等語（詳原審更(一)卷第六十五頁），是原判決據以認定上訴人有強盜之事實，
其採證顯與證據法則無違。(三)又上訴人於八十九年七月二十二日犯強盜罪後，懲治盜
匪條例及刑法第三百三十條第一項已於九十一年一月三十日同步廢止及修正，上訴人
行為後法律已有變更，原判決於理由中說明依刑法第二條第一項比較其輕重而依修正
後之刑法第三百三十條第一項之規定處斷，主文欄亦依修正後刑法第三百三十條第一
項論處罪刑，其論結欄雖未記載刑法第二條第一項條文，祗係單純文字漏寫，此項漏
寫顯然於判決不生影響，自非適法之第三審上訴理由。上訴意旨未依卷內訴訟資料具
體指摘原判決如何不適用法則或如何適用法則不當，徒就原審採證認事職權之適法行
使，任意指為違法，核與法律規定得為第三審上訴理由之違法情形不相適合，其上訴
為違背法律上之程式，應予駁回。
據上論結，應依刑事訴訟法第三百九十五條前段，判決如主文。
中      華      民      國    九十一    年      十      月      三      日
                              最高法院刑事第八庭
                                  審判長法官  莊  登  照
                                        法官  洪  明  輝
                                        法官  黃  一  鑫
                                        法官  魏  新  和
                                        法官  林  秀  夫
      右正本證明與原本無異
                                              書  記  官
中      華      民      國    九十一    年      十      月      九      日
